臺灣臺中地方法院民事判決　九十四年度訴字第二六九號
　　原　　　告　己○○
　　原　　　告　丁○○
　　原　　　告　丙○○
　　被　　　告　辛○○
　　被　　　告　戊○○
　　被　　　告　甲○○
　　被　　　告　庚○○
　　共　　　同
　　訴訟代理人　乙○○
右當事人間分割共有物事件，本院於民國九十四年三月三日言詞辯論終結，判決如下
：
    主    文
兩造共有台中縣豐原市○○段二三七地號、面積六十一點七一平方公尺之土地，准予
變賣，所得價金按原告己○○應有部分九分之一、原告丁○○應有部分九分之一、原
告丙○○應有部分九分之一、被告辛○○應有部分九分之一、被告戊○○應有部分九
分之三、被告甲○○應有部分九分之一、被告庚○○應有部分九分之一比例分配之。
訴訟費用由被告戊○○負擔九分之三、被告辛○○、甲○○及庚○○各負擔九分之一
；餘由原告各負擔九分之一。
    事實及理由
一、原告主張台中縣豐原市○○段二三七地號、面積六十一點七一平方公尺之土地為
    兩造所共有，所有權應有部分：原告三人各九分之一、被告戊○○應有部分九分
    之三、被告辛○○、甲○○、庚○○各九分之一。兩造間並無不分割之約定，卻
    對分割之方法未能達成協議，為此訴請准予判決分割兩造所共有之上開土地，其
    分割方法即將西半部分由原告三人共有、東半部分由被告四人共有等語。
二、被告則辯稱：不同意本件判決分割後仍由被告四人保持共有，且認為本件分割方
    法以變價分割為適當等語。
三、兩造不爭執事項：
  (一)台中縣豐原市○○段二三七地號、面積六十一點七一平方公尺之土地為兩造所共
    有，所有權應有部分：原告三人各九分之一、被告戊○○應有部分九分之三、被
    告辛○○、甲○○、庚○○各九分之一。
  (二)兩造就所共有之上述土地並無不分割之約定，卻對分割之方法未能達成協議。
四、本件爭執要點在於法院判決分割時，應以採取如何之分割方案為適當？茲說明如
    下：
    經查系爭台中縣豐原市○○段二三七地號土地，其面積僅有六十一點七一平方公
    尺，而合兩造之全體共有人多達七人，除其中被告戊○○之所有權應有部分為九
    分之三以外，其餘原告三人、被告辛○○、甲○○及庚○○之所有權應有部分均
    為九分之一，本件被告四人既表示不同意於判決分割後仍保持共有，則本件如仍
    採取原物分割方式，勢必將系爭土地分割成五部分，其中被告四人各分得之土地
    面積將均不足七平方公尺，系爭土地恐將因判決分割而支離破碎，徒增添系爭土
    地將來與鄰地合併利用之困難度，更難期兩造當事人能就所分得之土地為通常之
    利用，如此，既減損系爭土地共有人之權利，亦無益於社會整體經濟價值，並不
    妥適。本院考量上開因素，因認為本件應採變賣分割之方法，亦即將兩造所共有
    之系爭土地變賣分割，所得價金按兩造所有權應有部分比例分配始為適當，爰諭
    知兩造共有之系爭土地准予分割如主文第一項所示。
五、又本件原告訴請分割共有物，核其性質屬固有必要共同訴訟，兩造本可互換原、
    被告之地位，原告訴請分割共有物雖於法有據，然而，被告應訴亦為其伸張或防
    衛權利所必要，是本院認為本件訴訟費用應由兩造按其所有權應有部分比例分擔
    之，較為公平、妥適，爰諭知訴訟費用負擔如主文第二項所示。
六、訴訟費用負擔之依據：民事訴訟法第七十八條、第八十一條第二款、第八十五條
    第一項，判決如主文。
中　　　華　　　民　　　國　　九十四　　年　　　三　　　月　　 十一 　　日
                                        臺灣臺中地方法院民事第一庭
~B法　　　官　王永春
正本係照原本作成
如對本判決上訴，須於判決送達後廿日內向本院提出上訴狀
中　　　華　　　民　　　國　　九十四　　年　　　三　　　月　　 十一 　　日
~B法院書記官
